臺灣宜蘭地方法院民事裁定　　　　　　　　100年度司字第4號
聲　請　　人　財政部臺灣省北區國稅局羅東稽徵所
法　定代理人　林麗玉
代　理　　人　黃采良
相　對　　人　大陞汽車貨運股份有限公司
法　定代理人
即臨時管理人　莊清圳
上列聲請人聲請為相對人選派清算人事件，本院裁定如下：
    主  文
選派周峻墩會計師（50年1月17日生，營業所設：台北市○○○
路170號14樓C室）為大陞汽車貨運股份有限公司之清算人。
聲請程序費用新臺幣壹仟元由相對人負擔。
    理  由
一、按解散之公司，除因合併、破產而解散者外，應行清算，公
    司法第24條定有明文。又公司經中央主管機關撤銷或廢止登
    記者，準用公司法第24條規定，此亦為同法第26條之1 所明
    定。次按，股份有限公司之清算，以董事為清算人，但公司
    法或章程另有規定或股東會另選清算人時，不在此限；不能
    依前項之規定定其清算人時，法院得因利害關係人之聲請，
    選派清算人，公司法第322條亦有明文。
二、本件聲請意旨略以：緣相對人大陞汽車貨運股份有限公司欠
    繳90年度營業稅及罰鍰計新臺幣（下同） 8,785,246元（滯
    納利息暫計至100年1月31日止），該公司原董事長陳坤燦將
    持有股份向經濟部登記於89年5、6月間轉讓予許燕芬，並由
    許燕芬擔任董事長，故由宜蘭縣稅捐稽徵處（現已更名為宜
    蘭縣地方稅務局）報請財政部於91年1 月16日核准轉內政部
    入出境管理局（現已更名為內政部入出國及移民署）限制許
    燕芬出境，許燕芬不服提出抗告，案經本院91年度訴字第14
    1 號民事事件，合意解除其與原董事長陳坤燦間之股權買賣
    關係，經濟部依前述判決於91年12月4日以經授中字第09133
    069220號函撤銷該部89年8 月15日經（89）中字第478826號
    函所准變更許燕芬為董事及董事長之登記，則依「回復既往
    」及「自始無效」原則，陳坤燦仍為該公司董事及並擔任董
    事長職務，同時該部並依本院94年度司字第8 號選任臨時管
    理人事件，囑託登記莊清圳為臨時管理人（因陳坤燦與莊清
    圳間之股權買賣關係亦經本院92年度訴字第 253號判決確定
    不存在，且命莊清圳應辦理股權回復登記，故陳坤燦已非公
    司股東，而莊清圳為相對人公司之前任董事長，既經本院判
    決確定應辦理股權回復登記，其即具有股東之身分，為使相
    對人公司業務得以順利進行，並避免損害擴大，故莊清圳經
    選任擔任相對人公司之臨時管理人）。然再依經濟部中部辦
    公室提供之變更登記表中記載，因該公司具有公司法第195
    條及第 217條規定情事，自93年限期屆滿當然解任全部董監
    事，並於99年8 月31日以經授中字第0993410791號函廢止登
    記。是大陞汽車貨運股份有限公司依公司法第26條之1 準用
    同法第24條規定，應進行清算程序，並依公司法第322條第1
    項規定，應以董事為清算人。然因該公司董事已當然解任，
    該公司章程又未規定清算人，是為催繳相對人公司所欠之稅
    款，故有依公司法第322條第1項規定聲請選任清算人之必要
    等語。
三、經查：
(一)相對人因開始營業後自行停止營業6 個月以上之情事，經經
    濟部99年4月21日經授中字第09934050260號函依公司法第10
    條第2 款規定命令解散，請相對人公司及代表公司之負責人
    依「公司之登記級認許辦法」第4 條規定於處分日起15日內
    向該部中部辦公室申請解散登記，然相對人公司逾期仍未申
    請解散登記，故經濟部乃於99年8月31日以經授中字第09934
     10791號函廢止登記在案，有該函文在卷可參（詳卷宗第14
    、15頁），是依公司法第26條之1 準用第24條之規定，相對
    人應行清算程序。
(二)又相對人之章程未有清算人選任之特別規定，且相對人之原
    董事長陳坤燦，業遭本院判決其與莊清圳之股權買賣關係不
    存在，並由經濟部撤銷其董事長及董事之變更登記，並限相
    對人應於93年4 月22日前辦理改選董事、監察人暨推選董事
    長，如屆期未辦理，則88年2 月23日選任之董事監察人當然
    解任。然相對人逾期未改選董事及監察人，致全體董事、監
    察人均已當然解任之事實，亦有該公司歷年之公司變更登記
    表、公司章程在卷可參（詳卷宗第12至38頁）。再者，該公
    司之股東會議查無另行選任清算人之情事。另相對人積欠稅
    款 800餘萬元，有聲請人提出之營業稅欠稅查詢情形表附卷
    可稽（詳卷宗第7 頁），是為處理相對人未了結之事務，以
    儘速消滅其法人格，聲請人聲請為相對人選派清算人，於法
    自無不合。
(三)茲審酌相對人之原董事長陳坤燦，業遭本院判決其與莊清圳
    之股權買賣關係不存在，並由經濟部撤銷其董事長及董事之
    變更登記在案，且陳坤燦亦到院陳稱伊和莊清圳股權案件，
    經判決股權買賣關係不存在，所以相對人公司現在是由莊清
    圳來管理，欠稅的時間點也都與伊無關，不願擔任清算人等
    語；而莊清圳則到庭陳稱：「（問：股權是否已經回復？）
    公司是我的」、「（問：如果選任你為清算人，是否同意？
    ）不願意」、「（問：是否可以提供適當人選？）對於公司
    被廢止有意見，所以沒有人選可以提供。」等語在卷（詳卷
    宗第74頁）。執此觀之，相對人之原董事長陳坤燦已不具備
    該公司股東或董事之資格，自不宜再任相對人公司之清算人
    ；而莊清圳雖為相對人公司之前任董事長，並經本院判決確
    定應辦理股權回復登記，故其乃具有股東之身分，然其對於
    經濟部廢止相對人公司之設立登記乃有異見，認為該公司不
    應解散及廢止登記，並將於撤銷處分後恢復公司營運（詳卷
    宗第64頁），明言拒絕擔任相對人公司之清算人。是倘選任
    其為相對人之清算人，顯難期其於就任後，願依法進行相關
    之清算人職務，以處理相對人未了結之事務，儘速消滅其法
    人格，故衡情亦不適宜選任其為相對人公司之清算。就此，
    聲請人另建請本院函詢會計師公會可否提供適當人員擔任上
    開職務，經函詢財團法人台灣省會計師公會後，由該會推薦
    周峻墩會計師任之，本院審酌周峻墩先生為執業會計師，並
    具有財稅及會計方面相當之學、經歷，應可以其專業保障相
    對人之權益，以處理相對人未了結之事務，儘速消滅其法人
    格。此外，亦查無其有非訟事件法第176條所定不得選派為
    清算人之情事，故爰依法選派周峻墩會計師為本件相對人之
    清算人。
四、依非訟事件法第24條第1 項、第175條第3項，裁定如主文。
中    華    民    國   100    年    5     月    16    日
                  臺灣宜蘭地方法院民事庭
                      法  官  林翠華
正本係照原本作成。
如對本裁定抗告須於裁定送達後10日內向本院提出抗告狀，並繳
納抗告費新臺幣1,000元。
中    華    民    國   100    年    5     月    16    日
                      書記官  劉婉玉